臺灣臺南地方法院刑事判決　　　　　　 100年度訴字第1382號
公　訴　人　臺灣臺南地方法院檢察署檢察官
被　　　告　杜利福
上列被告因違反毒品危害防制條例案件，經檢察官提起公訴（10
0年度撤緩毒偵字第126號），被告於本院準備程序進行中，就被
訴事實為有罪之陳述，經合議庭裁定由受命法官獨任進行簡式審
判程序，並判決如下：
    主  文
杜利福犯施用第一級毒品罪，累犯，處有期徒刑拾月。
    事  實
一、杜利福前因違反毒品危害防制條例案件，經臺灣嘉義地方法
    院裁定令入戒治處所施以強制戒治，嗣於民國90年1月9日因
    停止強制戒治交付保護管束而釋放，並於90年1月22日因保
    護管束期滿，經臺灣嘉義地方法院檢察署檢察官以90年度戒
    毒偵字第62號為不起訴處分確定。嗣杜利福又於93年間，分
    別因施用毒品等案件，經本院93年度簡字第1173號判處有期
    徒刑5月確定，及經本院93年訴字第1311號判處有期徒刑7月
    ，經提起上訴後，臺灣高等法院臺南分院以94年上訴字第30
    8號判決駁回上訴而確定。杜利福再於96年間施用毒品，經
    本院以96年度訴字第267號判處有期徒刑1年6月，減為有期
    徒刑9月確定，並於97年7月29日徒刑執行完畢出監。詎杜利
    福未戒除毒癮，基於施用第一級毒品海洛因之犯意，於99年
    4月21日下午4時許，在臺南市○區○○路263巷49弄8號住處
    廁所內，以針筒注射方式，施用第一級毒品海洛因1次。嗣
    於同年4月22日10時55分許，在臺南市○○○街496號前因行
    跡可疑，經警盤查並經其同意採尿送驗，結果呈嗎啡、可待
    因陽性反應，始知上情。
二、案經臺南市政府警察局第六分局移請臺灣臺南地方法院檢察
    署檢察官偵查起訴。
    理  由
一、按本案被告杜利福犯毒品危害防制條例第10條第1項施用第
    一級毒品罪，係死刑、無期徒刑、最輕本刑為3年以上有期
    徒刑以外之罪，其於準備程序就前揭被訴事實為有罪之陳述
    ，經依法告知簡式審判程序之旨，並聽取當事人之意見後，
    本院認無不得或不宜改依簡式審判程序進行之情形，爰依刑
    事訴訟法第273條之1第1項規定，裁定本件由受命法官獨任
    進行簡式審判程序，合先敘明。
二、上揭事實，業據被告於警詢及本院審理中坦承不諱（警卷第
    2頁、本院卷第25至26頁），而被告於上揭時、地為警所採
    集之尿液，經送請長榮大學以酵素免疫分析法EIA篩檢及氣
    相層析質譜儀GC/MS確認，檢驗結果呈可待因、嗎啡陽性反
    應，亦有卷附檢驗報告1紙（警卷第3-1頁）在卷可稽。此外
    復有送驗尿液及年籍對照表、臺南市警送採血紀錄單各1 紙
    （警卷第4、6頁）附卷可按。是被告之自白，核與事實相符
    ，應堪採信。本案事證明確，被告上開施用第一級毒品海洛
    因之犯行，堪以認定。
三、按海洛因係毒品危害防制條例第2條第2項第1款所規定之第
    一級毒品，不得持有、施用。又毒品危害防制條例於92年7
    月9 日修正公布，自93年1月9日施行，其中第20條、第23條
    將施用毒品之刑事處遇程序，區分為「初犯」及「5 年內再
    犯」、「5 年後再犯」。依其立法理由之說明：「初犯」，
    經觀察、勒戒或強制戒治後，應為不起訴處分或不付審理之
    裁定；經觀察、勒戒或強制戒治執行完畢釋放後，「5 年內
    再犯」者，因其再犯率甚高，原實施之觀察、勒戒及強制戒
    治既已無法收其實效，爰依法追訴或裁定交付審理。至於經
    觀察、勒戒或強制戒治執行完畢釋放後，「5 年後再犯」者
    ，前所實施之觀察、勒戒或強制戒治已足以遮斷其施用毒品
    之毒癮，為期自新及協助其斷除毒癮，仍適用「初犯」規定
    ，先經觀察、勒戒或強制戒治之程序。從而依修正後之規定
    ，僅限於「初犯」及「5 年後再犯」二種情形，始應先經觀
    察、勒戒或強制戒治程序。倘被告於5 年內已再犯，經依法
    追訴處罰，縱其第3次（或第3次以上）再度施用毒品之時間
    ，在初犯經觀察、勒戒或強制戒治執行完畢釋放5 年以後，
    已不合於「5年後再犯」之規定，且因已於「5年內再犯」，
    顯見其再犯率甚高，原實施觀察、勒戒或強制戒治，已無法
    收其實效，即應依該條例第10條處罰（最高法院95年5月9日
    95年度第7次刑事庭會議決議參照）。查被告前於89年間因
    施用毒品案件，經送強制戒治於90年1月9日停止戒治出所，
    復於93、96年間因施用毒品等案件，經判決罪刑確定及執行
    完畢，有臺灣高等法院被告前案紀錄表在卷可憑。是本案被
    告雖係於上開強制戒治執行完畢釋放5年後再犯，然其前述
    所犯施用毒品案件，係在上開強制戒治執行完畢後5年內所
    為，而屬「5年內再犯」之情形，依最高法院上開決議之意
    旨，被告本件施用毒品之犯行，應依法起訴並論罪科刑。
四、核被告所為，係犯毒品危害防制條例第10條第1項之施用第
    一級毒品罪。被告持有第一級毒品海洛因進而施用之，其持
    有之低度行為應為施用之高度行為所吸收，不另論罪。被告
    曾有如事實欄一所示之前科紀錄，有臺灣高等法院被告前案
    紀錄表在卷可參，其於有期徒刑執行完畢後5年內，故意再
    犯本件有期徒刑以上之罪，為累犯，應依刑法第47條第1項
    規定加重其刑。
五、爰審酌被告曾因施用毒品案件經強制戒治及判處徒刑執行完
    畢，再犯本件施用毒品犯行，顯見其仍未能戒除毒癮，戒毒
    之意念非堅，本應嚴懲，惟念及被告於犯後坦承犯行，態度
    良好，且施用毒品行為，乃屬對其自身健康之戕害行為，及
    其犯罪動機、目的、手段等一切情狀，量處如主文所示之刑
    ，以資懲儆。
據上論斷，應依刑事訴訟法第273 條之1 第1 項、第299 條第1
項前段，毒品危害防制條例第10條第1項，刑法第11條前段、第
47條第1項，判決如主文。
本案經檢察官郭書鳴到庭執行職務。
中    華    民    國    100   年      11    月   21   日
                    刑事第十一庭  法  官  曾仁勇
以上正本證明與原本無異。
如不服本判決，應於收受本判決後10日內，向本院提出上訴書狀
，並應敘述具體理由，如未敘述上訴理由者，應於上訴期間屆滿
後20日內補提理由書狀於本院（均須按他造當事人之人數附繕本
）「切勿逕送上級法院」。
                                  書記官  張宜柔
中    華    民    國    100   年      11    月   21   日
附錄本件論罪科刑之法條：
毒品危害防制條例第10條
施用第一級毒品者，處6 月以上5 年以下有期徒刑。
施用第二級毒品者，處3 年以下有期徒刑